【裁判字號】    89,上易,2403
【裁判日期】    890807
【裁判案由】    竊佔
【裁判全文】
臺灣高等法院刑事判決                         八十九年度上易字第二四０三號
    上訴人  臺灣臺北地方法院檢察署檢察官
    被  告  甲 ○ ○
右列上訴因被告竊佔案件，不服臺灣台北地方法院八十九年度易字第八一八號，中華
民國八十九年五月二十六日第一審判決（起訴案號：台灣台北地方法院檢察署八十九
年度偵字第六四五八號）提起上訴，本院判決如左：
    主    文
上訴駁回。
    理    由
一、公訴意旨略以：甲○○意圖為自己不法之利益，自民國（下同）八十九年一月二
    十七日起，在其台北市○○區○○路二段一六一巷十二弄六號住處前經台北市政
    府編定為第一一六一號公有停車格（起訴書誤載為停車場），以停放己有之機車
    及腳踏車方式，竊佔該公有停車格，致他人不得停置汽車，嗣於八十九年三月十
    七日為警查獲，因認被告甲○○涉有刑法第三百二十條第二項之竊佔罪嫌云云。
二、按犯罪事實應依證據認定之，無證據不得推定其犯罪事實。又不能證明被告犯罪
    者，應諭知無罪之判決，刑事訴訟法第一百五十四條、第三百零一條第一項前段
    分別定有明文。又事實之認定，應憑證據，如未能發現相當證據，或證據不足以
    證明，自不能以推測或擬制之方法，為裁判基礎，最高法院四十年台上字第八六
    號亦著有判例。且按刑法第三百二十條第二項之竊佔罪，其構成要件除行為人在
    主觀上有為自己不法之利益外，於客觀上更必以行為人有排除他人對特定不動產
    之使用，而將該不動產納入自己實力支配之下，且排除他人對該特定不動產之使
    用，使他人喪失對該特定不動產之占有及使用權能方有該當，且在他人之土地上
    堆放物品，並非當然即係對該土地施以實力支配之占有管理行為，而必待行為人
    以己力支配他人之不動產時，其竊佔行為方為完成（最高法院八十年度台非字第
    二三九號判決、八十五年度台非字第九五號判決、八十五年度台非字第二七二號
    判決、八十六年度台上字第六三號判決、八十八年度台非字第九七號判決、八十
    八年度台上字第五三一二號判決、八十八年度台非字第三四五號判決參照）。
三、本件公訴意旨認被告甲○○涉有刑法第三百二十條第二項竊佔罪嫌，無非以被告
    甲○○佔用該第一一六一號公有停車格之排除他人使用之事實，業據被告於警訊
    及偵查中供承不諱，並有被告竊佔該公有停車位，為警察局拍照採證之相片三幀
    及舉發違反道路交通管理事件通知單為其論據。訊之被告甲○○固不否認其有於
    八十九年一月二十七日、同年月二十八日及八十九年二月二十九日將其所有之Ａ
    ＸＷ─七七六號機車，停放在其台北市○○區○○路二段一六一巷十二弄六號住
    處前之第一一六一號公有停車格內為警拍照取締等情，惟堅決否認其有何竊佔犯
    行，辯稱：該處係其所承租房間，圍牆內空間已為房東搭蓋屋頂，現供其先生為
    繪圖辦公及擺置影印機之用，且因其住處附近沒有地方停放機車，為求方便起見
    ，故將機車及向友人所借腳踏車停放在家門口，並非路霸，故意以機車及腳踏車
    佔據該公有停車格，俾供其所有自用小客車返家停放之用，且其住處附近停車位
    極多，並無佔用門前公用停車格之必要，其僅係偶爾違規停放機車及腳踏車而已
    ，並無竊佔該公有停車格之故意，以排除他人使用等語。
四、經查：
(一)本件被告甲○○於警訊中固供承：「我於昨日下午接獲派出所通知我所有重機車
    ＡＸＷ－七七六涉嫌有形路霸竊佔停車位，而於今至派出所說明制作筆錄。」、
    「該車車主為我本人，．．．該車平日由我先生翁金端騎乘使用。」、「我只知
    道三次違規時間，另二次尚未接獲通知，前三次違規已接獲繳罰款通知，並已至
    郵局劃撥繳款，有收據為憑。」、「該停車格一一六一號劃設在自家住屋前，因
    附近及住家前方均停滿機車，才佔用一小部份停放，實在是沒有其他位置可停。
    」、「有接獲勸導單駛離一次。」、「我的先生告訴我說該重機車每次均只停放
    很短時間即駛離，並不是長期使用，況且該停車位仍有自小客車停用，實在不是
    長期佔用，絕對沒有竊佔之嫌，另對臨時停車佔用停車格有涉嫌竊佔，我對相關
    法令均不瞭解，且所收到罰單通知均有依規定繳納。」、「大約在二年前，曾為
    環保局勸導一次，因我將盆景置放室外。」、「快三年了，約在八十八年底左右
    才劃汽車停車格。」、「（問：該汽車停車格有無收費？）、沒有。」、「（問
    ：妳們有無自小客車使用中？）、有的，我先生使用中。」、「腳踏車是我們的
    ，盆景非我們的。」等語（見偵查卷第四頁至第六頁），嗣於檢察官偵查中亦為
    相同之供述（見偵查卷第二十六頁），依被告前開所供觀之，被告甲○○固曾先
    後五次因在其門前所劃之第一一六一號公有自用小客車停車格內違規停放機車或
    腳踏車為警查獲，並開具交通違規罰單處罰，惟該違規時間分別於八十八年二月
    二十五日、同年十月十八日、八十九年一月二十七日、同年月二十八日、同年二
    月二十九日，雖有被告違規停放機車、腳踏車之照片三幀、台北市政府警察局舉
    發違反道路交通管理事件通知單影本三份在卷可憑，然被告甲○○前開時間分散
    在八十八年二月二十五日至八十九年二月二十九日之間，時間長達一年，共有五
    次違規停車時間，是得以被告在其門前之第一一六一號公有自用小客車停車格內
    有該五次違規停放機車或腳踏車行為，即據以認定其有為自己不法之利益，而排
    除他人使用該自用小客車停車格，而予以竊佔即非無疑。
(二)至証人即台北市政府警察局文山第一分局七組交通助理員張仁寰於原審審理時雖
    証稱：「（問：你在八十九年一月及二月間所攝得相片，是因為偶然發現被告有
    停車才照，還是被告已經停很久了你才照？）、我在被告住處附近實施復查的工
    作，其時已經看過很多次被告停機車在停車格內，我都沒有照相，只不過後來這
    三次我才照相。」、「（問：有無任何證據證明說被告機車停在那邊，會妨害別
    人停車？）、我在被告竊佔的位置，曾經看過這個位置晚上停過一部深色的豐田
    牌轎車，車號好像是ＧＲ－一三三三，這種情形看過二、三次，這個位置我白天
    看到都是停機車。」、「（問：你有無看過別人要停這個位置，被告不讓他停？
    ）、我是沒有親眼看過，但是依照台北市停車位一位難求的停車習慣，如果停車
    時看到空格裡有停一部機車，為了保護愛車，通常都不會去停，不過我對被告照
    相三次以後，經過我們分局通知她繳違規罰單以後，我還去看過好幾次，被告都
    沒有再停了。」等語（見原審卷第二十七頁至第二十九頁），固為被告不利之証
    言，然証人司職交通助理員工作，其職務上本有依其職務協同交通取締交通違規
    之職務，其既曾見被告多次在該自用小客車停車格內停放機車，為何不予拍照存
    查，以杜爭議，為何僅拍攝其中三次照片？且該第一一六一號自用小客車停車格
    係劃設於台北市○○區○○路二段一六一巷十二弄六號門前，在巷弄之巷中，而
    証人張仁寰每次所見停於該自用小客車停車格內之機車，是否均係被告甲○○所
    有，抑係偶有鄰居之機車亦曾停放該處為証人張仁寰發現，因証人張仁寰並未拍
    攝其他違規照片以供核閱，況証人張仁寰復未能明確指稱其所見其餘時間停放該
    處機車之車號及違規停放之時間，自難憑其前開不確定之供述，即採為被告有竊
    佔該自用小客車停車格之証據。至証人張仁寰指稱被告在該處停放機車及腳踏車
    之目的，係故意以此方法達到排除他人使用該停車格竊佔之方法云云，依証人張
    仁寰於原審所為前開供述可知，係其個人臆測之詞，亦不足採為被告犯罪之証據
    。
(三)本案除証人張仁寰前開証言及被告確有五次違規停車之事實外，遍查全卷事証，
    並無被告甲○○藉違規停放該機車、腳踏車後，以排除他人使用，或故意使他人
    無法使用之積極事証，洵難僅依被告有該五次違規事實，即遽以推定其即有竊佔
    該第一一六一號自用小客車停車格之犯行，罪疑惟輕，尚難以臆測之詞即入人罪
    。
五、綜上所論，足徵被告甲○○所辯尚堪採信，此外，復查無其他積極證據足資證明
    被告有何公訴意旨所指竊佔犯行，其犯罪自屬不能証明，原審依調查証據所得，
    綜理全案辯論意旨，據而為被告甲○○無罪之諭知，依法洵無不合，檢察官上訴
    意旨仍執陳詞認被告涉犯竊佔罪，據以指摘原判決失當，要無理由，應駁回其上
    訴。
六、據上論斷，應依刑事訴訟法第三百六十八條，判決如主文。
本案經檢察官蔡薰慧到庭執行職務
中華    民    國     八十九     年       七      月      二十八     日
                              臺灣高等法院刑事第十六庭
                                  審判長法  官  許  增  男
                                        法  官  蔡  彩  貞
                                        法  官  黃  鴻  昌
右正本證明與原本無異。
不得上訴。
                                        書記官  黃  千  鶴
中    華    民    國      八十九    年       八      月       七       日


司法院資訊處製作；財團法人民間司法改革基金會備份。
